臺灣高等法院刑事判決　　　　　　　　94年度上易字第1452號
上　訴　人　臺灣臺北地方法院檢察署檢察官
上　訴　人
即　被　告　甲○○
　　　　　　乙○○
上列上訴人，因被告等傷害案件，不服臺灣臺北地方法院94年度
易字第385號，中華民國94年7月29日第一審判決（起訴案號：臺
灣臺北地方法院檢察93年度偵字第18043號），提起上訴，本院
判決如下：
    主  文
上訴駁回。
    事  實
一、乙○○係飛狗巴士之司機，甲○○則係計程車司機，渠等2
    人於民國93年9月2日上午11時50分，在臺北市○○區○○路
    363號前，因停車糾紛發生口角進而互相推擠，詎雙方竟分
    別基於普通傷害之犯意，甲○○以嘴咬傷乙○○之左手姆指
    ，乙○○則徒手毆打甲○○之頭部，致甲○○受有頭部2處
    挫傷併腫大（4×3平方公分、2×2平方公分）、左眼眶部上
    下各1處挫傷併腫大（5.5×1. 5平方公分、1×1平方公分）
    及右側臉頰2處抓傷（0.2×0.27平方公分、及0.2×0.2平方
    公分）等傷害；乙○○則受有左手拇指瘀傷及1處裂傷（約1
    公分）之傷害。詎乙○○於上址駕駛車牌號碼182－AC號營
    業用大客車離去之際，竟基於毀損他人財物之間接故意，預
    見其冒然行駛將損壞甲○○之計程車，且對此損壞行為之發
    生並不違背其本意，故意駕車離去，擦撞甲○○所有車牌號
    碼512－CH號之營業小客車，致該車之左前保險桿鈑金及烤
    漆、旗杆均已減損效用。
二、案經乙○○、甲○○訴由臺北市政府警察局中山分局報請臺
    灣臺北地方法院檢察署檢察官偵查起訴。
    理  由
一、訊據上訴人即被告甲○○、乙○○均坦承有上開互毆之傷害
    犯行，惟被告甲○○辯稱：其係出於正當防衛，因被告乙○
    ○出拳打其臉部、並掐我脖子有抓到，致伊頭部挫傷，左眼
    眶挫傷，因其手放在我嘴裡，故係自然反應咬住其大拇指，
    而無意中傷害到他的大拇指等語。被告乙○○則辯稱：其係
    因被告甲○○先咬其手，其始出手打他，之後其駕車離開，
    因被告甲○○違規停車，致其迴轉半徑不足，不小心撞到他
    的車，僅係交通事故，但其認為他的車輛受損之程度應不致
    如此嚴重，且其車損之照片亦不清楚，不得作為證據等語。
    另公訴人上訴則指稱被告乙○○年青力壯，竟連續出手毆打
    告訴人甲○○，又故意撞擊告訴人之計程車，事後毫無悔意
    ，拒絕賠償，犯後態度惡劣，原審量處五月有期徒刑屬過輕
    云云。
二、經查：
（一）右揭互毆事實，業據告訴人即被告乙○○指訴明確（見原
      審卷第16頁、第45頁），乙○○則受有左手拇指瘀傷及1
      處裂傷（約1公分）之傷害，復有診斷證明書在卷可參 (
      見偵查卷第10頁)，被告甲○○空言辯稱其係基於正當防
      衛而為，尚乏證據相佐，益以當時係因停車糾紛而起，此
      等停車糾紛，尚不得遽為認定，即有不法侵害而行使正當
      防衛為前提，故被告甲○○所辯，委難採信。
（二）再查，被告乙○○自白傷害犯行，致甲○○受有頭部2處
      挫傷併腫大（4×3平方公分、2×2平方公分）、左眼眶部
      上下各1處挫傷併腫大（5.5×1.5平方公分、1×1平方公
      分）及右側臉頰2處抓傷（0.2×0.27平方公分、及2×0.2
      平方公分）等傷害；乙○○則受有左手拇指瘀傷及1處裂
      傷（約1公分）之傷害，亦有診斷證明書在卷可證 (見偵
      查卷第9頁)，核其被告乙○○自白與事實相符，是被告二
      人均犯傷害犯行事證明確。
（三）另被告乙○○雖辯稱其係因視野無法看到被告甲○○之車
      輛，致行駛間過失擦撞該車，且因被告甲○○違規停車始
      造成損壞，此僅為一般交通事件，其並非故意損壞，且據
      站務人員告知，他只有旗竿受損，對於板金可能會受損，
      其無意見等語。惟查：被告坦承其明知被告甲○○是停在
      我的右後方，其當時以為可以過，卻造成右後方去掃到他
      的車尾等語明確，其於離去前已毆打被告甲○○，造成甲
      ○○多處受傷，於傷害甲○○後離去時，復明知被告甲○
      ○之車停放該處，可預見其逕行行駛有損壞該車之可能，
      仍故意強行通過，其主觀上係任其發生亦不違背其本意甚
      明，則其有間接故意，應堪認定。且佐以被告乙○○所駕
      駛係大型灰狗巴士，與甲○○係小型計程車以觀，其故意
      強行駕車擦撞被告甲○○之車輛，造成甲○○車輛左前方
      、前保險桿、左前旗杆損壞，有照片及估價單在卷可參 (
      見偵查卷第11頁)，其亦坦承其擦撞甲○○之車輛造成旗
      杆及相關部位損壞，業如前述，其故意毀損犯行明確。是
      被告乙○○辯稱僅係交通事故或稱車損照片不清楚云云，
      不足採信。
（四）綜上所述，被告甲○○犯傷害犯行，被告乙○○犯傷害、
      毀損犯行事證明確，被告二人犯行均堪認定，應予分別依
      法論科。
三、核被告甲○○所為，係犯刑法第277條第1項普通傷害罪。被
    告乙○○所為，係犯刑法第277條第1項普通傷害罪、第354
    條毀損罪。
四、原審以被告甲○○、乙○○二人罪證明確，就甲○○部分適
    用刑法第277條第1項、（漏引刑法第42條第2項）、罰金罰
    鍰提高標準條例第1條前段、第2條之規定；就乙○○部分適
    用刑法第277條第1項、第354條、第41條第1項前段、第51條
    第5款、罰金罰鍰提高標準條例第1條前段、第2條之規定。
    並審酌被告甲○○、乙○○係因被告甲○○違規停車造成糾
    紛，被告乙○○竟毆打年近六旬之甲○○，造成甲○○多處
    受傷，被告甲○○僅以牙齒咬傷乙○○予以反擊，被告乙○
    ○於臨去時復駕駛大型客車擦撞被告甲○○之自用小客車，
    造成該車損壞，其二人均無前科，素行尚屬良好，犯罪後被
    告甲○○坦承犯行，被告乙○○僅坦承部分犯行，惟已提出
    新台幣5萬元欲和解惟被告甲○○不願接受等一切情狀，就
    傷害罪分別量處甲○○罰金捌仟元，如易服勞役，以參佰元
    折算壹日。乙○○處有期徒刑肆月，如易科罰金，以參佰元
    折算壹日，又乙○○損壞他人之汽車左前保險鈑金及烤漆、
    旗杆，足以生損害於他人，處有期徒刑參月，如易科罰金，
    以參佰元折算壹日；應執行有期徒刑伍月，如易科罰金，以
    參佰元折算壹日。經核其認事用法，均無不合，量刑亦稱妥
    適，被告甲○○、乙○○二人上訴意旨仍執前詞，及公訴人
    上訴指摘原判決判處乙○○過輕云云，均無理由，應予駁回
    。
據上論斷，應依刑事訴訟法第368條，判決如主文。
本案經檢察官周志榮到庭執行職務。
中　　華　　民　　國　　94　　年　　10　　月　　18　　日
　　　　　　　　　刑事第七庭   審判長法　官 蔡 秀 雄
　　　　　　　　　　　　　　　　　   法　官 周 煙 平
　　　　　　　 　 　　　　　　 　　　法　官 蔡 光 治
以上正本證明與原本無異。
不得上訴。
                                     書記官 陳 韋 杉
中　　華　　民　　國　　94　　年　　10　　月　　21　　日
附錄：本案論罪科刑法條全文
刑法第277條
傷害人之身體或健康者，處三年以下有期徒刑、拘役或一千元以
下罰金。
犯前項之罪因而致人於死者，處無期徒刑或七年以上有期徒刑；
致重傷者，處三年以上十年以下有期徒刑。
刑法第354條
毀棄、損壞前二條以外之他人之物或致令不堪用，足以生損害於
公眾或他人者，處二年以下有期徒刑、拘役或五百元以下罰金。
